臺灣高等法院臺南分院刑事裁定　　　　 99年度毒抗字第377號
抗　告　人　林振章
上列抗告人因違反毒品危害防制條例案件，不服臺灣雲林地方法
院99年度毒聲字第443號中華民國99年12月15日所為之裁定（聲
請案號：臺灣雲林地方法院檢察署99年度毒偵字第1779號），提
起抗告，本院裁定如下：
    主  文
抗告駁回。
    理  由
一、本件抗告意旨略以：伊因為工作關係每日在冷凍庫進出，時
    常感冒、鼻子過敏、呼吸不順，經永安診所診斷為鼻過敏，
    開立抗過敏藥讓伊長期或不適時服用，另伊又在藥局買了百
    靈佳噴劑緩解不適，是不是這些藥品讓尿液呈陽性反性，請
    鈞院詳查，並提出藥錠、噴劑為證，爰提起抗告請求撤銷原
    裁定云云。
二、按被告犯毒品危害防制條例第10條之罪者，檢察官應聲請法
    院裁定，令被告入勒戒處所觀察、勒戒，其期間不得逾2月
    ，毒品危害防制條例第20條第1項定有明文。
三、經查：
  (一)查口服甲基安非他命後快速吸收，約有施用劑量之70%在24
    小時內經尿液出，一般於尿液中可檢出之最大時限，甲基安
    非他命1至5天，安非他命1至4天。又單次口服10毫克甲基安
    非他命後4.2至12小時範圍內，尿液檢驗結果開始呈現甲基
    安非他命陽性反應，最長可檢出時效之範圍為施用後22至66
    小時。另每日口服10毫克甲基安非他命4次，施用甲基安非
    他命後9.3至17.2小時範圍內，尿液檢驗結果開始呈現甲基
    安非他命陽性反應，最長可檢出時效之範圍為最後一次施用
    後46至65小時。再者，每日口服10毫克甲基安非他命4次，
    連續施用7天，施用甲基安非他命後11.4至19.6小時範圍內
    ，尿液檢驗結果開始呈現甲基安非他命陽性反應，最長可檢
    出時效之範圍為自最後一次施用後27至55小時，有行政院衛
    生署管制藥品管理局97年12月31日管檢字第0970013096號函
    可按（載於該局2009濫用藥物檢驗相關解釋彙編第141至143
    頁）。抗告人林振章於民國99年10月14日經其同意為警所採
    集之尿液，經以酵素免疫分析法（EIA）為初步檢驗及以氣
    相層析質譜儀法（GC/MS）進行確認檢驗，其尿液中安非他
    命含量為1602ng/ ml，且甲基安非他命含量為7600ng/ml。
    而據衛生署公告閾值，甲基安非他命達500ng/ml，且安非他
    命達100ng/ml，即可判定為甲基安非他命陽性反應，此有正
    修科技大學超微量研究科技中心尿液檢驗報告及雲林縣警察
    局刑警大隊委託檢驗尿液代號與真實姓名對照表各1紙附卷
    可稽（警卷第5、6頁），故抗告人尿液經檢驗結果，確實有
    甲基安非他命陽性反應，且數值高於閾值甚鉅。基上，抗告
    人雖未坦承施用第二級毒品甲基安非他命部分，惟有上開檢
    測足以證明抗告人確有施用之事實，是抗告人於99年10月14
    日為警採尿時回溯96小時內某時，在不詳地點，以不詳方式
    ，施用第二級毒品甲基安非他命之犯行，應足堪認定。
  (二)抗告意旨雖以：伊有服用診所開立之抗鼻過敏藥，並在藥局
    買百靈佳噴劑緩解不適，是不是這些藥品讓尿液呈陽性反性
    云云。惟查：關於服用安非他命或海洛因（嗎啡）以外之藥
    物或飲料者，其尿液檢驗結果是否可能有安非他命或海洛因
    （嗎啡）反應，目前常用的尿液安非他命或嗎啡篩檢方式包
    括酵素免疫分析法、薄層色層分析法和放射免疫分析法。在
    文獻報告中，雖有藥品或食物因交叉反應（CROSSREACTION
    ），可在尿液測試中產生偽陽性（FALSEPOSITIVE，即尿液
    中不含某成分，而檢驗顯示含有該成分之現象）之安非他命
    或嗎啡反應。例如在酵素免疫分析法（簡稱EIA）及薄層色
    層分析法（簡稱TLC）之尿液測試方法中，某些成藥（如減
    肥藥、解鼻充血藥物、感冒藥劑等）中之成分，因與安非他
    命有類似之作用，使尿液測試結果呈偽陽性。但利用精密之
    儀器分析，將可排除偽陽性之可能，目前最常採用之確認方
    法為氣相層析質譜儀（簡稱GC/MS），以氣相層析質譜儀作
    藥物及其代謝產物之定性及定量分析，幾乎不會有偽陽性產
    生，有行政院國軍退除役官兵輔導委員會臺北榮民總醫院83
    年4月7日北總內字第03059號函可參。而法務部調查局87
    年9月29日發技(1)字第870745574號函亦明確說明：尿液毒
    品檢驗如單以免疫分析法篩驗，有可能因交叉反應，而對服
    用毒品或甲基安非他命以外藥物者之尿液產生偽陽性結果，
    然若再以薄層分析法（TOXI-LAB）檢驗，應可絕除大部分偽
    陽性問題。惟若能使用較先進之氣相層析質譜儀分析法確認
    ，則可完全排除偽陽性之干擾，為目前最具公信力的檢驗方
    法。查本件抗告人尿液檢驗，係以氣相層析質譜儀作藥物及
    其代謝物之定性及定量分析，依上開說明，應不會有偽甲基
    安非他命陽性反應產生。況且，安非他命是經行政院衛生署
    公告查禁之第二級毒品，也是藥事法列管之禁藥，是醫院或
    診所所開具之合法藥方當不致含有安非他命之成分。何況，
    抗告人提出之藥品均無外包裝，是否確是抗告人自診所或藥
    局所購得者即非無疑！是抗告人執此抗辯而請求免除觀察、
    勒戒，顯欠缺可信性，並無可採，是本院認尚無將抗告人所
    提出之藥錠、噴劑送驗之必要。
四、綜上，抗告人確有檢察官聲請意旨所稱施用第二級毒品甲基
    安非他命等情，原審審酌後，認檢察官之聲請為有理由，而
    依毒品危害防制條例第20條第1項、觀察勒戒處分執行條例
    第3條第1項規定，裁定抗告人令入勒戒處所觀察、勒戒，經
    核並無不合。抗告人抗告意旨猶執前詞指摘原裁定不當，為
    無理由，應予駁回。
五、據上論斷，應依刑事訴訟法第412條，裁定如主文。
中    華    民    國   100    年    1     月    7     日
                  刑事第四庭    審判長法  官  吳志誠
                                      法  官  吳森豐
                                      法  官  彭喜有
以上正本證明與原本無異。
不得抗告。
                                      書記官  黃子起
中    華    民    國   100    年    1     月    10    日